【裁判字號】    97,裁,4901
【裁判日期】    971030
【裁判案由】    遊動廣告物之管理
【裁判全文】
最  高  行  政  法  院  裁  定
                                      97年度裁字第4901號
抗  告  人  蔡碧珠即三兆汽車商行
上列抗告人因與相對人臺北市政府間遊動廣告物之管理事件，對
於中華民國97年7月18日臺北高等行政法院97年度訴字第62號裁
定，提起抗告，本院裁定如下︰
    主  文
抗告駁回。
抗告訴訟費用由抗告人負擔。
    理  由
一、按抗告法院認抗告為不合法或無理由者，應為駁回抗告之裁
    定。
二、本件原裁定以：抗告人所不服者，為相對人96年7月5日府交
    三字第09632314100號令（下稱系爭令，內容為自96年7月16
    日零時起禁止遊動廣告車輛於每日上午7時至下午9時停放臺
    北市○○道路﹝含公有及公有委外之路外停車場﹞；違規停
    放者，依道路交通管理處罰條例第56條第1項第9款及第3項
    規定取締拖吊移置）。惟查，該令乃相對人依據道路交通管
    理處罰條例第5條、市區道路條例第28條及臺北市廣告物暫
    行管理規則第25條所發布，對多數不特定人民就一般事項所
    作抽象之對外發生法律效果之規定，應屬法規命令性質，並
    非行政處分。抗告人指上開行政命令為一般處分，其得以行
    政救濟程序請求救濟云云，顯有誤解。是以，本件抗告人即
    不得對之提起訴願，訴願決定為訴願不受理之決定，並無違
    誤，抗告人提起行政訴訟，請求撤銷，為不合法等由，駁回
    抗告人原審之訴。
三、抗告意旨略謂：相對人公告之系爭令，係行政機關就特定具
    體之公法事件所為單方行政行為，且實際已對外發生確認（
    遊動廣告物車輛）與下命（禁止停車處分）之規制效力，並
    產生特定人之不利益法律效果，即處罰新臺幣（下同）600
    元及拖吊移置保管。系爭令限制停車之處分，並非針對一般
    社會大眾，而是可得確定之特定人，依行政程序法第92條第
    2項規定，為一般處分。原裁定認非行政處分，有違司法院
    釋字第156號解釋意旨及原審法院95年度停字第58號裁定肯
    認94年7月13日臺北市政府令府交三字第09405898300號公告
    （內容為自94年8月1日零時起禁止遊動廣告物車輛於每日上
    午7時至下午9時﹝國定例假日除外﹞停放本市○○道路；違
    規停放者，依道路交通管理處罰條例第56條第1項第9款及第
    2項規定取締拖吊移置）為一般處分之見解云云。
四、本院按：行政程序法第92條第2項前段固規定「前項決定或
    措施之相對人雖非特定，而依一般性特徵可得確定其範圍者
    ，為一般處分，適用本法有關行政處分之規定。」惟必須依
    一般性特徵可得確定其範圍者，始得謂為一般處分。主管機
    關就其主管事項發布法規命令，係屬就抽象之事項對全體人
    民公告周知，此階段尚未對具體事件發生法律效果，須於特
    定人適用該法規命令而經主管機關為准駁決定時，此時始達
    到對具體事件作成決定而對外發生法律效果之階段，當事人
    始得提起行政救濟。故法規命令係於具體事件前對全體人民
    所作之抽象規定，此與一般處分係就具體事件對可得特定之
    人發生法律效果不同。經核系爭令乃相對人依據道路交通管
    理處罰條例第5條、市區道路條例第28條及臺北市廣告物暫
    行管理規則第25條所發布，對多數不特定人民就一般事項所
    作抽象之對外發生法律效果之規定，屬於法規命令性質，並
    非對可確定範圍之人之一般處分，抗告人主張系爭令為一般
    處分，尚不足採。又司法院釋字第156號解釋，係就主管機
    關變更都市計畫，如直接限制一定區域內人民之權利、利益
    或增加其負擔，即具有行政處分之性質所為之釋明，與系爭
    令針對多數不特定人民就一般事項所作抽象規定不同，至臺
    北高等行政法院95年度停字第58號裁定，僅屬個案見解，抗
    告人執此指摘，均無可採。從而，原裁定以系爭令為法規命
    令，非屬一般處分，駁回抗告人原審之訴，即無不合。抗告
    人仍執前詞，指摘原裁定違誤，為無理由，應予駁回。
五、據上論結，本件抗告為無理由。依行政訴訟法第104條、民
    事訴訟法第95條、第78條，裁定如主文。
中    華    民    國    97    年    10    月    30    日
                    最高行政法院第六庭
                        審判長法官  吳  明  鴻
                              法官  王  德  麟
                              法官  林  茂  權
                              法官  侯  東  昇
                              法官  黃  秋  鴻
以  上  正  本  證  明  與  原  本  無  異
中    華    民    國    97    年    10    月    30    日
                              書記官  郭  育  玎


司法院資訊處製作；財團法人民間司法改革基金會備份。
